【裁判字號】    97,易,447
【裁判日期】    970430
【裁判案由】    竊盜
【裁判全文】
臺灣臺南地方法院刑事判決               97年度易字第447號
公  訴  人  臺灣臺南地方法院檢察署檢察官
被      告  乙○○
上列被告因竊盜案件，經檢察官提起公訴（97年度偵字第3104號
），本院判決如下：
    主  文
乙○○無罪。
    理  由
一、公訴意旨略以：乙○○意圖為自己不法之所有，於民國（下
    同）九十六年三月二十三日上午七時十分許前不詳時間，在
    臺南縣大內鄉○○村○○○段五九八－六號遠傳電信基地台
    ，以不詳方式踰越上開基地台周邊鐵絲圍籬（未見毀損），
    進而爬上基地台內之鐵塔，嗣即以不詳方式竊取該處為遠傳
    電信公司所有之60mm避雷接地線五十公尺、38mm*1C PVC電
    纜線五十五公尺、軟管五公尺及傳輸線四十公尺（價值共約
    新台幣三萬零三百八十元）等物得手，並即逃逸無蹤。嗣經
    遠傳電信公司工程師王文起於同日上午七時十分許，發現上
    開基地台停止訊號發訊，始前往察看而發現上開遭竊情事，
    乃報警處理，並經警採擷現場遺留可疑之「峰牌」香菸煙蒂
    乙根，送臺南縣警察局鑑識課比對結果，發現該煙蒂上之Ｄ
    ＮＡ－ＳＴＲ與該局去氧核醣核酸資料庫內乙○○之ＤＮＡ
    －ＳＴＲ型別相同，始知上情。因認被告涉有刑法第三百二
    十一條第一項第二款之加重竊盜罪嫌。
二、按犯罪事實應依證據認定之，無證據不得認定其犯罪事實，
    刑事訴訟法第一百五十四條第二項定有明文。故事實之認定
    ，應憑證據，如未能發現相當證據，或證據不足以證明，自
    不能以推測或擬制之方法，以為裁判基礎。而認定不利於被
    告之事實，須依積極證據，茍積極之證據不足為不利於被告
    事實之認定時，即應為有利於被告之認定，更不必有何有利
    之證據。且刑事訴訟上證明之資料，無論其為直接或間接證
    據，均須達於通常一般之人均不致有所懷疑，而得確信其為
    真實之程度，始得據為有罪之認定，若其關於被告是否犯罪
    之證明未能達此程度，而有合理懷疑之存在，致使無從形成
    有罪之確信，根據「罪證有疑，利於被告」之證據法則，即
    不得遽為不利被告之認定。最高法院分別著有三十年上字第
    八一六號及七十六年度台上字第四九八六號判例甚明。故最
    高法院著有九十二年度台上字第一二八號判例，闡明「刑事
    訴訟法第一百六十一條已於民國九十一年二月八日修正公布
    ，其第一項規定：檢察官就被告犯罪事實，應負舉證責任，
    並指出證明之方法。因此，檢察官對於起訴之犯罪事實，應
    負提出證據及說服之實質舉證責任。倘其所提出之證據，不
    足為被告有罪之積極證明，或其指出證明之方法，無從說服
    法院以形成被告有罪之心證，基於無罪推定之原則，自應為
    被告無罪判決之諭知」之意旨甚明。
三、公訴意旨認被告涉犯上開罪嫌，無非係以係以證人王文起之
    證述及卷附之臺南縣警察局九十六年六月七日南縣警鑑字第
    ○九六二二○○九一五號鑑驗書、臺南縣警察局善化分局刑
    案現場測繪圖、勘察採證報告、現場證物清單及現場照片十
    一張，作為判斷之依據。惟訊據被告堅決否認有何竊盜之犯
    行，辯稱：伊雖然於當日下午有去臺南縣大內鄉二溪村二重
    溪五九八之六號遠傳電信基地臺，但是伊是去看那邊有無白
    鐵可以偷竊，伊沒有剪電線等語。
四、經查，本案證人王文起於本件竊案發生時並未在場，是其於
    警詢中之指述僅能證明遠傳電信公司所有之電纜線確有於九
    十六年三月二十三日上午七時十分許前，在臺南縣大內鄉○
    ○村○○○段五九八－六號遠傳電信基地臺失竊之事實，惟
    究係何人實行竊盜犯行，證人既未親眼目睹，顯不足憑以證
    明係本案之被告所竊取。另外，本案經警於九十六年三月二
    十三日九時許在臺南縣大內鄉○○村○○○段五九八－六號
    遠傳電信基地台鐵絲圍籬內採擷現場遺留已抽過之峰牌香菸
    煙蒂一根，經送請臺南縣警察局鑑驗結果，檢出ＤＮＡ－Ｓ
    ＴＲ與被告唾液型別相同，該型別在臺灣地區中國人分布機
    率預估為九點三八乘以十的負十八次方等節，固有勘察採證
    報告、證物清單、臺南縣警察局九十六年六月七日南縣警鑑
    字第○九六二二○○九一五號鑑驗書各一件及照片十一張附
    卷可稽，惟依上開事證本身客觀上加以判斷，至多亦僅能證
    明現場鐵絲圍籬內所遺留之煙蒂一根，係被告至現場抽用後
    所剩，但該煙蒂因何遺留在現場？被告是否確曾進入現場鐵
    絲圍籬內？係於何時、何地進入？均乏積極證據足以證明，
    誠難僅憑該煙蒂一根，將一般經驗上有利被告之其他合理情
    況均予排除，而遽認被告確有公訴人所指之竊盜犯行。此外
    ，現場證物清單及現場照片十一張，充其量亦僅得證明現場
    採證之結果及當時現場之狀態，仍無法證明被告為本案竊盜
    之行為人。是公訴人所提積極證據，尚不足為被告犯竊盜罪
    之證明，且依客觀具體情事，不能排除被告抽用所剩之煙蒂
    ，係因本件竊盜以外之其他原因而遺留在現場，故關於被告
    是否犯有本件竊盜罪，本院認為尚未達於通常一般之人均不
    致有所懷疑之有罪確信心證，仍有合理懷疑之存在，依「罪
    證有疑，利於被告」之證據法則，自不能以推測或擬制之方
    法，為被告有罪之認定。
五、綜上所述，本件依調查所得之證據，尚不足以證明被告確有
    公訴人所指之竊盜犯行，此外復查無其他積極證據足資證明
    被告犯罪，揆諸首開說明，本件犯罪尚屬不能證明，自應為
    無罪之諭知。至於被告自承其有至現場欲竊取白鐵乙節，應
    另移由臺灣臺南地方法院檢察署檢察官另行依法辦理，附此
    敘明。
據上論斷，應依刑事訴訟法第三百零一條第一項，判決如主文。
本案經檢察官甲○○到庭執行職務。
中    華    民    國    97    年     4    月    30    日
                  刑事第四庭    法  官  黃翰義
以上正本證明與原本無異。
如不服本判決應於收受本判決後10日內向本院提出上訴書狀，並
應敘述具體理由。如未敘述上訴理由者，應於上訴期間屆滿後20
日內向本院補提理由書狀（均須按他造當事人之人數附繕本）「
切勿逕送上級法院」。
                                書記官  謝文心
中    華    民    國    97    年    5     月    1     日


司法院資訊處製作；財團法人民間司法改革基金會備份。
